【裁判字號】    97,易,1593
【裁判日期】    970610
【裁判案由】    偽造文書
【裁判全文】
臺灣板橋地方法院刑事判決              97年度易字第1593號
公  訴  人  臺灣板橋地方法院檢察署檢察官
被      告  甲○○
上列被告因偽造文書案件，經檢察官聲請簡易判決處刑（97年度
偵字號第4286號），本院認不宜，改依通常程序審理，併判決如
下：
    主  文
甲○○明知為不實之事項，而使公務員登載於職務上所掌之公文
書，足以生損害於公眾及他人，處拘役參拾日，如易科罰金，以
銀元佰元即新臺幣玖佰元折算壹日，減為拘役壹拾伍日，如易
科罰金，以銀元佰元即新臺幣玖佰元折算壹日。
    事  實
一、甲○○於民國87年間，向真實姓名、年籍不詳綽號「阿明」
    之成年男子，以新臺幣（下同）5 萬元之代價購得以乙○○
    名義登記，車牌號碼FP-4386 號之小客車（含行車執照1 張
    ）一輛，供已作為代步使用，嗣因該小客車車牌無故遺失，
    甲○○為順利重新申領車牌，竟明知該車係登記於乙○○名
    下，且未經乙○○之同意，竟基於使公務員登載於職務上所
    掌文書之犯意，於89年3 月27日，委由不知情之代辦人員謝
    金貴，至臺中市臺中區監理所以乙○○之名義，申請填寫表
    明係乙○○本人所為申請補發大牌及驗車之申請事項，而使
    不知情之公務員登載於「汽機車各項異動登記書」記載「臨
    時檢驗號牌遺失損壞換牌、變更：補號牌」而同意更換新車
    牌號碼為7H-8340 號予甲○○，足生損害於監理機關對於車
    牌換發登記之正確性及乙○○本人。
二、案經乙○○訴由臺北縣政府警察局中和分局報請臺灣板橋地
    方法院檢察署檢察官偵查起訴。
    理  由
一、訊據被告甲○○對於上開事實於本院審理中坦承不諱，並經
    告訴人乙○○指訴及證人謝金貴證述明確，復有交通部公路
    總局臺中區監理所彰化監理站97年2 月12日中監彰字第0970
    002708號函及函附之汽機車各項異動登記書影本、臺北縣警
    察局車牌遺失證明單影本、彰化監理站監理代辦人資料等件
    附卷為證，是以被告上開自白應與事實相符，堪以採信，從
    而本件事證明確，自應依法論科。
二、又被告行為後，刑法第33條第5 款關於罰金刑之規定、第41
    條第1 項關於易科罰金折算標準之規定，均已於94年2 月2
    日修正公布，並自95年7 月1 日施行；另刑法施行法已於95
    年6 月14日增訂該法第1 條之1 規定，亦同自95年7 月1日
    施行，其將刑法分則所定罰金之貨幣單位均改為新台幣，並
    分別提高為3 倍或30倍。按同於95年7 月1 日修正施行之刑
    法第2 條規定，乃係關於新舊法比較適用之準據法，其本身
    無關行為可罰性要件之變更，故於95年7 月1 日前揭法律修
    正施行後，如有涉及比較新舊法之問題，即應逕依修正後刑
    法第2 條第1 項規定，為「從舊從輕」之比較（參見最高法
    院95年度第8 次刑事庭會議決議意旨）。茲分述如下：
  (一)刑法分則編各罪所定罰金之貨幣單位原為銀元，且依修正前
    刑法第33條第5 款規定，罰金刑為1 銀元以上，而有關罰金
    倍數之調整及銀元與新台幣之折算標準，則定有「罰金罰鍰
    提高標準條例」及「現行法規所定貨幣單位折算新台幣條例
    」，除罰金以1 銀元折算3 元新台幣外，並將72年6 月26日
    以前修正之刑法部分條文罰金數額提高10倍，其後修正者則
    不再提高倍數；嗣修正後刑法第33條第5 款則將罰金刑提高
    為新台幣1 千元以上，並以百元計算之，且因刑法第33條第
    5 款所定罰金貨幣單位既已改為新台幣，刑法分則編各罪所
    定罰金之貨幣單位亦應配合修正為新台幣，且考量刑法修正
    施行後，不再適用「現行法規所定貨幣單位折算新台幣條例
    」，為使刑法分則編各罪所定罰金之最高數額與刑法修正前
    趨於一致，爰增訂刑法施行法第1 條之1 規定，將刑法分則
    編各罪所定罰金之貨幣單位均改為新台幣，並將72年6 月26
    日以前修正之刑法部分條文罰金數額提高為30倍，其後修正
    者則提高為3 倍。是以刑法分則編各罪所定罰金刑之最高數
    額，於上開規定修正後仍屬一致，並無不同；但其罰金刑之
    最低數額，則比修正前提高，從而自以修正前之規定對被告
    三人較為有利。
  (二)修正後刑法第41條第1 項前段關於得易科罰金之折算標準，
    由「得以1 元以上3 元以下折算1 日」（按：此規定配合修
    正前罰金罰鍰提高標準條例第2 條【現已刪除】規定，就其
    原定數額提高為100 倍折算1 日，則最高應以銀元300 元折
    算1 日，經折算為新台幣後，應以新台幣900 元折算1 日）
    ，提高為「以新台幣1 千元、2 千元或3 千元折算1 日」，
    並刪除「因身體、教育、職業、家庭之關係或其他正當事由
    ，執行顯有困難」之條件。是以修正前關於易科罰金之折算
    標準金額較低，對被告自較為有利。
  (三)準此而論，前揭刑法施行法第1 條之1 之增訂及刑法第33條
    第5 款之修正，乃係刑法分則編各罪所定罰金刑之刑罰法律
    效果之變更；前揭刑法第41條第1 項易科罰金折算標準規定
    之修正，則相當於科刑規範事項之變更，自應依刑法第2 條
    第1 項規定，綜合罪刑全部結果，整體為新舊法之「從舊從
    輕」比較（參見最高法院24年上字第4634號判例意旨、27
    年上字第261 號判例意旨）。核被告所為，如適用修正前罰
    金刑及易科罰金折算標準之規定，對渠較屬有利。故經綜合
    比較新舊法結果，應以舊法對被告有利，自應依刑法第2條
    第1 項前段之規定，整體適用行為時之修正前刑法等規定，
    合先敘明。
三、核被告所為，係犯刑法第214 條之使公務員登載不實文書罪
    。又其利用不知情之監理代辦人員謝金貴以乙○○之名義申
    請補發前開車牌而使承辦之公務員以為登載，為間接正犯。
    至原聲請簡易判決處刑意旨雖認被告明知該車牌並未遺失，
    竟基於明知上開不實之事項而使公務員登載不實云云，惟查
    ，訊據被告迭於偵審中均供稱：該車已經很老舊了，伊並不
    知道前車牌不見了，係於89年3 月4 日在高速公路遭警攔下
    ，舉發伊車未懸掛前車牌，伊始知車牌遺失，為了順利申辦
    車牌，伊並曾持行照至派出所報案遺失及委託代辦人員去申
    領新牌，並非明知該車牌未遺失等語，經觀之卷附之內政部
    警政署道路公路警察局公警局交字第Ｚ00000000號舉發違規
    反道路交通管理事件通知單及臺北縣警察局車牌遺失證明單
    影本均足以證明被告之上開小客車前車牌確為遺失無誤，是
    以原聲請意旨認被告係明知該車牌非遺失云云，顯有誤會，
    本院自應予以更正。爰審酌被告為貪圖便宜購得未能移轉所
    有權名義之車輛，而後因車牌遺失，為重新申辦車牌，始未
    經登記名義人之同意，以其名義向監理機關辦理補發，行為
    實屬不該，惟考量被告已與告訴人達成和解，告訴人亦表達
    不追究其責之意，而被告於犯後亦坦承犯行，表達後悔之意
    ，態度良好等一切情狀，從輕量處如主文所示之刑，並依修
    正前刑法第41條第1 項前段，諭知易科罰金之折算標準，以
    資懲儆。末查，被告犯罪之時間係於96年4 月24日以前，合
    於中華民國九十六年罪犯減刑條例所定之減刑條件，爰依該
    條例規定減刑之，並諭知易科罰金之折算標準。
據上論斷，依刑事訴訟法第452 條、第299 條第1 項前段，刑法
第214 條、第2 條第1 項前段、修正前刑法第41條第1 項前段，
罰金罰鍰提高標準條例第1 條前段、修正前罰金罰鍰提高標準條
例第2 項，中華民國九十六年罪犯減刑條例第2 條第1 項第3 款
、第7條，判決如主文。
本案經檢察官丙○○到庭執行職務
中    華    民    國    97    年    6     月    10    日
                  刑事第十一庭  法  官  徐蘭萍
上列正本證明與原本無異。
如不服本判決，並應於送達後十日內敘明上訴理由，向本院提出
上訴狀
                                書記官  莊川億
中    華    民    國    97    年    6     月    13    日
附錄本案論罪科刑法條全文：
中華民國刑法第214條
（使公務員登載不實罪）
明知為不實之事項，而使公務員登載於職務上所掌之公文書，足
以生損害於公眾或他人者，處3年以下有期徒刑、拘役或5百元以
下罰金。


司法院資訊處製作；財團法人民間司法改革基金會備份。
